【裁判字號】    89,上易,2872
【裁判日期】    891212
【裁判案由】    侵占
【裁判全文】
台灣高等法院刑事判決                          八十九年度上易字第二八七二號
    上  訴  人
    即  被  告  乙○○原名傅.
    選任辯護人  梁裕勝
右上訴人，因侵占案件，不服臺灣新竹地方法院，八十九年度易緝字第二七號，中華
民國八十九年六月二十三日第一審判決（起訴案號：台灣新竹地方法院檢察署八十七
年偵字第三七五一號），提起上訴，本院判決如左：
    主  文
原判決撤銷。
乙○○意圖為自己不法之所有，而侵占自己持有他人之物，累犯，處有期徒刑壹年貳
月。
    事  實
一、乙○○前因竊盜案件，經台灣板橋地方法院判處有期徒刑一年，於民國八十五年
    七月三十日經本院駁回上訴確定，甫於八十五年十二月八日執行完畢。其於八十
    七年二月二十二日初到新竹市○○路○段二五七號喬喬理容院應徵擔任經理負責
    接待客人工作。詎其竟不知悔改，於同年月二十八日下午五時三十分許代班時，
    趁喬喬理容院負責人甲○○及現場負責人丙○○有事暫時外出，而將擬供發放職
    員薪水之現金新臺幣（下同）三十五萬元暫放櫃檯抽屜內託其保管之便，竟意圖
    為自己不法之所有，以自身保管之櫃檯鑰匙開啟抽屜，將抽屜內現金三十五萬元
    侵吞入己後，收拾自身物品棄職潛逃。
二、案經新竹市警察局第一分局報告臺灣新竹地方法院檢察署檢察官偵查起訴。
    理  由
一、訊據上訴人即被告乙○○矢口否認有何侵占犯行，辯稱伊應徵的工作是經理一職
    ，負責接待客人，當天不是伊值班，伊因工作內容及待遇問題本已打算離職，當
    日丙○○與甲○○離去時僅告知櫃檯內有錢，並未告知詳細金額，且伊因等候甲○○一個多小時後，仍不見甲○○與丙○○回來，乃將鑰匙放置櫃檯上，自行收
    拾行李離去，並未拿取櫃檯抽屜內之現金三十五萬元，且伊並未負責發薪之工作
    ，縱有侵占三十五萬元，因系爭三十五萬元係甲○○臨時託交伊保管，亦僅能成
    立普通侵占罪，非業務侵占罪云云。經查：
（一）被告在喬喬理容院係擔任經理工作，此業據證人即喬喬理容院現場負責人丙○○於偵查中證述在卷（見偵查卷第十七頁反面）。
（二）八十七年二月二十八日下午五時三十分許，原係丙○○當班，因被害人即喬喬
      理容院負責人甲○○與丙○○有事暫時外出，乃請被告暫時代班看顧櫃台，並
      由甲○○將將現金三十五萬元存放抽屜內交由被告保管，被告趁甲○○與丙○○外出之際，將上開保管之現金三十五萬元侵吞入己等情，迭據被害人甲○○
      及證人丙○○於警訊、偵查、原審及本院證述在卷（見偵查卷第三頁反面、第
      十七頁反面、第二十頁反面、第二十六頁反面、原審卷第四十頁、第五十一頁
      、本院八十九年十一月十七日訊問筆錄、八十九年十一月二十八日審判筆錄）
      。
（三）被告於甲○○與丙○○外出時代班，丙○○並曾告知櫃檯抽屜內有錢，抽屜平
      常須上鎖等情，亦據被告於原審審理時供明在卷（見原審卷第五十五頁、五十
      八頁）。
（四）被告於甲○○、丙○○外出後，等候一個多小時始行離去等語，此據被告於原
      審供述在卷（見原審卷第五十二頁）。而甲○○、丙○○係在離開約四、五十
      分鐘後返回店內即發現櫃檯人去錢空，亦據甲○○於原審陳明在卷（見原審卷
      第五十一頁）。
（五）被告於本院調查時供稱伊任職期間曾向甲○○借款一萬五千元，甲○○說伊工
      作未滿一個月就向其借款，且不告而別，是騙她，所以要告伊侵占三十五萬元
      ，問伊要不要和解，伊才於八十九年六月二十七日匯款十萬元給甲○○云云（
      見本院八十九年九月十五日訊問筆錄），並有郵政國內匯款執據影本一紙在卷
      （附本院卷）。甲○○於本院調查時證稱被告於八十九年六月已還伊十萬元，
      叫伊不要告他，說其餘之錢七月再還，但也沒有匯來等語（見本院八十九年十
      一月二日訊問筆錄）。
（六）被告於八十九年五月四日經原審通緝到案時陳稱：負責人沒有將鑰匙交給伊，
      伊才去上班幾天而已，負責人怎麼可能託交鑰匙；嗣於八十九年六月十三日於
      原審審理時則陳稱：伊擔任經理本來就保管一支櫃檯鑰匙等語（見原審卷第十
      九頁、第五十六頁）。
      綜上，被告對於被害人是否有將櫃台鑰匙交其保管乙節，前後所述不一，是其
      供詞之可信度誠屬可疑。再被告並非初出社會少不更事之人，其當時係在代班
      ，而當時櫃檯抽屜內既有財物，縱其平日對於工作內容及薪資待遇有所不滿，
      苟非有何不法犯行而畏罪情虛，何須趁該店負責人及現場負責人均已外出之際
      ，勿忙收拾行李不告而別？又被告所供稱其等候甲○○、丙○○約一個多小時
      後才離開，與被害人甲○○所稱外出後約四、五十分鐘即返回店內之時間雖稍
      有出入，然由此可見，被告並非在被害人甲○○及證人丙○○離店時立即收拾
      行李離去，而是等候相當長之時間後始行離職他去，而被害人甲○○及證人丙○○又在外出後不滿一小時立即返回店內，故在被告收拾行李離開後距被害人
      甲○○及證人丙○○返回店內之時間應極短暫，此際由第三人趁機拿取櫃檯抽
      屜內之現金機率微乎其微。另依被告所供其僅向被害人借款一萬五千元，衡之
      常情，其若未拿走前揭三十五萬元，若問心無愧，縱被害人以訴訟逼迫，自可
      據理力爭，其何必匯款十萬元給被害人？準此，足徵被告所辯，顯與常情相悖
      ，委無可採。本件事證明確，被告之犯行，堪以認定，自應依法論科。
二、按被告在喬喬理容院係擔任經理，負責接待客人，至於保管薪資並非經理之業務
    ，是被告代班時受託保管要發放員之薪資，自非業務上持有他人之物，而是屬於
    一般受託之持有他人之物。核被告所為，係犯刑法第三百三十五條第第一項之普
    通侵占罪。公訴人認被告係犯刑法第三百三十六條第二項之業務侵占罪，起訴法
    條尚有未洽，惟被告就持有他人之物而侵占之基本社會事實相同，本院自得變更
    起訴法條，併此敘明。原審據以論罪科刑，固非無據，惟原審認被告係犯刑法第
    三百三十六條第二項業務侵占罪，適用法律自有未合。查被告前因竊盜案件經判
    處有期徒刑一年，甫於八十五年十二月八日執行完畢，有臺灣高等法院被告全國
    前案紀錄表在卷可稽，被告前受有期徒刑執行完畢，於五年內再犯本件最重本刑
    為有期徒刑以上之罪，應依刑法第四十七條累犯規定，加重其刑。被告上訴要旨
    稱喬喬理容院之薪資係當日付現，而該理容院僅有服務小姐四至六人，故當日所
    謂現金三十五萬元乙節全屬捏造；再其自八十九年六月八日開庭迄今，與甲○○
    有通過多次電話云云。惟查被害人始終指訴被告侵占之款項為三十五萬元，且如
    上所述被告若未侵占上揭款項，何須匯款十萬元還被害人；再被告雖於被提起公
    訴後有與被害人多次電話連繫，然此至多僅能證明被告被訴後試圖尋求與被害人
    和解，並不能證明被告未犯罪。被告上訴否認犯行，雖不足採，但原審既有上揭
    可議之處，仍屬無可維持，應由本院撤銷改判。爰審酌被告犯罪之動機、目的、
    手段、方法、所生危害及犯後仍飾詞卸責並無悔意等一切情狀，量處如主文第二
    項所之刑，以示懲儆。
據上論結，應依刑事訴訟法第三百六十九條第一項前段、第三百六十四條、第三百條
、第二百九十九條第一項前段，刑法第三百三十五條第一項、第四十七條，罰金罰鍰
提高標準條例第一條前段，判決如主文。
本案經檢察官張啟彬到庭執行職務。
中      華      民      國      八十九      年    十二      月    十二  日
                              臺灣高等法院刑事第二十四庭
                                  審判長法  官  陳  貽  男
                                        法  官  李  世  貴
                                        法  官  陳  憲  裕
右正本證明與原本無異。
不得上訴。
                                        書記官  劉  育  妃
中    華    民    國    八十九    年      十二      月       十四       日
附錄：本案論罪科刑法條全文
刑法第三百三十五條第一項：
意圖為自己或第三人不法之所有，而侵占自己持有他人之物者，處五年以下有期徒刑
、拘役或科或併科一千元以下罰金。


司法院資訊處製作；財團法人民間司法改革基金會備份。
